# 实控人无息借款利息的会计处理

提问人：eanaiwalker 时间：2021-06-17 21:28:14
背景：A公司是一家在新三板挂牌的公众公司， 2019 年期间，实控人向A公司借款 5000 万元用于公司日常经营，未收取借款利息。公司将该笔借款的收支计入其他应付款科目，未对借款利息进行会计处理。针对关联方借款，通常会有三种处理方式，一是正常计提并支付利息，会计处理上计入财务费用和应付利息；二是依据以下规定，将其作为股东的利息捐赠，会计处理上计入财务费用、资本公积；三是不收取利息，不进行账务处理。
相关规定：财政部 2008 年发布的《财政部关于做好执行会计准则企业 2008 年年报工作的通知》（财会函[2008]60号），企业接受的捐赠和债务豁免，按照会计准则规定符合确认条件的，通常应当确认为当期收益。如果接受控股股东或控股股东的子公司直接或间接的捐赠，从经济实质上判断属于控股股东对企业的资本性投入，应作为权益性交易，相关利得计入所有者权益(资本公积)。
问题：
1.针对第二种情形，如何结合经济实质判断上述借款利息是否属于实控人对公司的利息捐赠?
2.在公众公司年报审计和IPO等项目中，是否存在充分的依据、理由来执行第三种情形？

回答人：chenyiwei
可参考：《中审众环研究 2020 》之“问题4-1-26（母子公司之间的无息或低息贷款在双方各自个别财务报表中的处理）”。如果要执行第三种情形的，则理论上该问题解答中的“情形1”可以满足条件。但如果是涉及资本市场的项目，则不建议如此处理。